【裁判字號】    95,交簡上,49
【裁判日期】    951031
【裁判案由】    過失傷害
【裁判全文】
台灣屏東地方法院刑事判決      95年度交簡上字第49號
上  訴  人  臺灣屏東地方法院檢察署檢察官
被      告  丙○○
上列上訴人即被告因公共危險案件，不服台灣屏東地方法院95年
度交簡字第325 號中華民國95年6 月30日第一審簡易判決（聲請
簡易判決處刑案號95年度偵字第2071號），提起上訴，本院管轄
之第二審合議庭判決如下：
    主  文
上訴駁回。
    事  實
一、丙○○於民國94年10月18日0時35分許，駕駛車牌號碼VQ─
    7491號自小客車，沿屏東縣來義鄉○○○路由南往北方向行
    駛，行經屏東縣萬巒鄉○○村○○○路42.5公里處，本應注
    意行車速度，應依該處行車速限標誌即50公里之速限行駛；
    又在設有禁止超車標線處所時不得超車，且依當時天候晴朗
    、路面乾燥、無缺陷、無障礙物等情況，並無不能注意之情
    事，竟疏未注意，為超越前方車輛，而以時速90公里之速度
    ，跨越雙向禁止超車之雙黃實線行駛於對向車道，與對向車
    道沿沿山公路由北往南方向，由甲○○搭載乙○○○所騎乘
    車牌號碼PMQ─680號重機車對撞，致甲○○、乙○○○二人
    人車倒地，甲○○因此受有右股骨骨折、右足部大足趾及第
    2、3蹠骨骨折之傷害；乙○○○則受有右股骨髁間開放性骨
    折之傷害（乙○○○受部分未據告訴），丙○○所駕車輛亦
    衝向路旁台糖植樹園。嗣經員警據報後到場處理，丙○○於
    肇事後，在未經有偵查權之機關或公務員發覺為犯嫌前，向
    前往處理本件車禍之員警坦承其駕車肇事而自首接受裁判。
二、案經甲○○訴由屏東縣警察局內埔分局報告臺灣屏東地方法
    院檢察署檢察官聲請以簡易判決處刑。
    理  由
一、前揭駕車而過失肇事致人受傷之事實，業據被告於警詢、偵
    查及本院審理中自白不諱，復有道路交通事故調查報告表（
    一）、（二）、道路交通事故現場圖、國仁醫院診斷證明書
    、現場及車損照片16幀在卷可稽，並經證人甲○○、乙○○○指述明確，堪信被告自白為真實。按汽車行駛時，行車速
    度應依標誌或標線之規定行駛；且於設有禁止超車標線處所
    時不得超車；另雙黃實線設於路段中，用以分隔對向車道，
    並雙向禁止超車、跨越或迴轉，道路交通安全規則第93條第
     1項第1 款、第101 條第2 款及道路交通標誌標線號誌設置
    規則第149 條第1 項第1 款第8 點分別定有明文。被告為汽
    車駕駛人自應知之甚稔，並予注意，且依案發當時天候晴朗
    、路面乾燥、無缺陷等情況，並無不能注意之情事，竟疏未
    注意以致肇事，足見被告顯有過失自明，而其過失行為與被
    害人甲○○所受之傷害間，具有相當因果關係，事證已臻明
    確，應依法論科。
二、核被告丙○○所為，係犯刑法第284 條第1 項前段之過失傷
    害罪。又被告於肇事後，在未經有偵查權之機關或公務員發
    覺為犯嫌前，向前往醫院處理本件車禍之員警坦承其駕車肇
    事，有本院卷附自首情形紀錄表可佐，核與自首要件相符，
    應依刑法第62條前段規定減輕其刑。原審審酌被告雖無前科
    （參卷附刑案資料查註紀錄表、臺灣高等法院被告前案紀錄
    表），駕車行駛於道路未能切實遵守交通安全規則，竟違規
    超速復跨越雙黃線超車因而肇事，過失情節非輕，對告訴人
    甲○○造成身體健康之損害、且犯後未能與告訴人達成和解
    等一切情狀，依刑事訴訟法第449 條第1 項、第3 項、第
    454 條第2 項，刑法第284 條第1 項前段、修正前刑法第62
    條前段之規定，逕以簡易判決處拘役55日，並依修正前刑法
    第41條第1 項前段，罰金罰鍰提高標準條例第1 條前段、修
    正前罰金罰鍰提高標準條例第2 條，諭知易科罰金之折算標
    準，其認事用法，均無不合，量刑亦屬妥適（原審法院就前
    述法律修正後之規定，雖未及比較適用，然經比較新舊法之
    結果，適用舊法之規定，對被告並無不利，亦即原審法院適
    用舊法之規定，並無不當）。上訴人上訴意旨指摘原審判決
    過輕，顯無理由，應予駁回。另被害人未獲民事賠償部份，
    應循民事途徑救濟，附此敘明。
三、按「行為後法律有變更者，適用行為時之法律。但行為後之
    法律有利於行為人者，適用最有利於行為人之法律。」刑法
    第2 條第1 項定有明文。關於自首，修正後刑法規定：「得
    減輕其刑」，與修正前刑法第62條前段規定：「減輕其刑」
    不同，比較新舊法結果，應以修正前規定較有利於被告，故
    依刑法第2 條第1 項前段規定，應適用修正前第62條規定較
    有利被告。又按94年2 月2 日公布並於95年7 月1 日施行之
    修正刑法第41條第1 項有關易科罰金折算標準，由舊刑法第
    41條第1 項規定「得以1 元以上3 元以上」折算一日，提高
    為「以新臺幣1,000 元、2,000 元、3,000 元折算一日」，
    並刪除「因身體、教育、職業或家庭之關係，執行顯有困難
    者」之條件，第2 項增訂「前項規定於數罪併罰，其應執行
    之刑未逾6 月者，亦適用之。」，此為科刑規範事項之變更
    ，而修正前之折算標準，係以1 元以上3 元以上折算一日，
    再依修正前罰金罰鍰提高標準條例第2 條規定，就其原定數
    額提高為100 倍折算1 日，亦即以銀元100 元至300 元（經
    折算為新臺幣後，應以新臺幣30 0元至900 元）折算1 日，
    顯以修正前刑法折算標準對行為人有利，故依刑法第2 條第
    1 項前段，本案應依修正前刑法第41條第1項 前段、修正前
    罰金罰鍰提高標準條例第2 條之規定諭知易科罰金之折算標
    準，附此敘明。
據上論斷，應依刑事訴訟法第455 條之1 第1 項、第3 項、第36
8 條，判決如主文。
本案經檢察官陳川傑到庭執行職務。
中    華    民      國      95    年   10   月   31   日
                    刑事第五庭
                              審判長法  官  石家禎
                                    法  官  李宜娟
                                    法  官  林家聖
以上正本證明與原本無異。
不得上訴。
中    華    民      國      95    年   10   月   31   日
                                    書記官  林鴻仁


司法院資訊處製作；財團法人民間司法改革基金會備份。
